【裁判字號】    99,上易,1242
【裁判日期】    991230
【裁判案由】    家庭暴力之傷害
【裁判全文】
臺灣高等法院高雄分院刑事判決        99年度上易字第1242號
上  訴  人  臺灣屏東地方法院檢察署檢察官
被      告  謝維隆
上列上訴人因家庭暴力之傷害案件，不服臺灣屏東地方法院99年
度易字第457 號中華民國99年9 月1 日第一審判決（聲請簡易判
決處刑案號：臺灣屏東地方法院檢察署99年度偵字第4148號），
提起上訴，本院判決如下：
     主  文
上訴駁回。
     理  由
一、按「不服地方法院之第一審判決而上訴者，應向管轄第二審
    之高等法院為之。上訴書狀應敘述具體理由。上訴書狀未敘
    述上訴理由者，應於上訴期間屆滿後二十日內補提理由書於
    原審法院。逾期未補提者，原審法院應定期間先命補正。」
    、「原審法院認為上訴不合法律上之程式或法律上不應准許
    或其上訴權已經喪失者，應以裁定駁回之。但其不合法律上
    之程式可補正者，應定期間先命補正。」、「第二審法院認
    為上訴書狀未敘述理由或上訴有第362 條前段之情形者，應
    以判決駁回之。但其情形可以補正而未經原審法院命其補正
    者，審判長應定期間先命補正。」刑事訴訟法第361 條、36
    2 條、367 條」分別定有明文。按諸此等規定，不服地方法
    院之第一審判決而上訴者，須提出上訴書狀，並應敘述具體
    理由，上訴書狀未敘述上訴理由者，應於上訴期間屆滿後20
    日內補提理由書於原審法院。逾期未補提者，原審法院應定
    期間先命補正。但上訴書狀已敘述理由，惟所敘述者非屬具
    體理由，則屬不符上訴之法定程式，由第二審法院以其上訴
    不合法律上程式，判決駁回，不生定期命補正之問題。
二、按所謂具體理由，必係依據卷內既有訴訟資料或提出新事證
    ，指摘或表明第一審判決有何採證認事、用法或量刑等足以
    影響判決本旨之不當或違法，而構成應予撤銷之具體事由，
    始克當之（例如：依憑證據法則具體指出所採證據何以不具
    證據能力，或依憑卷證資料，明確指出所為證據證明力之判
    斷如何違背經驗、論理法則）；倘僅泛言原判決認定事實錯
    誤、違背法令、量刑失之過重或輕縱，而未依上揭意旨指出
    具體事由，或形式上雖已指出具體事由，然該事由縱使屬實
    ，亦不足以認為原判決有何不當或違法者（例如：對不具有
    調查必要性之證據，法院未依聲請調查亦未說明理由，或援
    用證據不當，但除去該證據仍應為同一事實之認定），皆難
    謂係具體理由，俾與第二審上訴制度旨在請求第二審法院撤
    銷、變更第一審不當或違法之判決，以實現個案救濟之立法
    目的相契合，並節制濫行上訴」（最高法院97年度台上字第
    892 號判決意旨參照）。是如上訴理由書狀並未依據卷內訴
    訟資料，具體指摘原判決認事用法有何違法或不當之情形，
    即屬上訴未敘述具體理由。
三、另按刑之酌減、量定及定執行刑等，為法院依實體法或程序
    法等相關規定，得依職權審酌、自由裁量之事項，不得任意
    指摘，必須具體表明原審判決所為自由裁量之行使，未合乎
    法律之目的，違背內部性界限，而屬權利濫用之違法，或違
    反比例原則、平等原則、公平正義等法則，始足當之，否則
    非屬具體理由，可逕由程序上予以駁回（最高法院71年3 月
    2 日71年度第3 次刑事庭會議決議三之意旨參照）。
四、本件檢察官循告訴人聲請上訴理由略以：「被告謝維隆98年
    11月2 日在案發地點對告訴人謝昆倫所為之傷害犯行非輕，
    告訴人因傷住院多日始得康復，原審僅量處被告謝維隆拘役
    50日顯屬過輕」等語。惟原判決就量刑部分之審酌，於判決
    理由欄亦已審酌被告因細故與告訴人發生爭執，卻不思以理
    性方式解決糾紛，即暴力相向，毆打告訴人，以致告訴人受
    有如本件聲請簡易判決處刑書所載之身體上傷害，且迄今未
    與告訴人和解，行為實屬不該，並綜合考量本件告訴人於本
    件案發時、地亦毆打被告，造成被告於事實欄一(一)所示時間
    ，受有左前臂挫傷5 ×4 ×0.2 公分、左肩背抓傷8 ×6 ×
    0.2 公分、右大趾擦傷1 ×1 ×0.1 公分等傷，兩造就上開
    事故之發生，均有不可迴避之責任，應同受責難之情，尤以
    被告於事發後，不思以正當方式定爭止紛，再以毀損告訴人
    財物、傷害告訴人之方式繼續侵害告訴人，難認其就先前之
    犯行有所悔意，暨告訴人先後所受傷勢、損害；惟於該院審
    理中終究坦承犯行，接受裁判等一切情狀，而量處被告此部
    分犯罪拘役50日，並諭知易科罰金之折算標準，均有原審判
    決書可參，上訴意旨並未依卷內既有訴訟資料或提出新事證
    ，指摘或表明第一審判決有何採證認事、用法或量刑等足以
    影響判決本旨之不當或違法，或量刑有何違背比例原則、平
    等原則，自難謂其上訴已敘述具體理由。其上訴顯屬違背法
    律上之程式，應由本院依刑事訴訟法第367 條前段、第372
    條規定，不經言詞辯論，判決如主文。
中    華    民    國    99    年    12    月    30  日
                  刑事第十庭    審判長法  官  陳中和
                                      法  官  林水城
                                      法  官  蔡國
以上正本證明與原本無異。
不得上訴。
中    華    民    國    99    年    12    月    30  日
                                      書記官  周青玉

司法院資訊處製作；財團法人民間司法改革基金會備份。
